臺灣桃園地方法院刑事判決　　　　　　　　　　　　　　九十二年度自字第九六號
　　自　訴　人　裕泰電線電纜有限公司
　　代　表　人　許金交
　　自訴代理人　邱俊哲律師
　　被　　　告　甲○○
右列被告因詐欺案件，經自訴人提起自訴，本院判決如左：
    主  文
甲○○無罪。
    理  由
一、自訴意旨略以：被告甲○○明知其並非新進成工程有限公司（下簡稱新進成公司
    ）之人員，竟意圖為自己不法之所有，於民國九十年十月間，向自訴人裕泰電線
    電纜有限公司佯稱：伊係新進成公司之工地主管人員，新進成公司向中央科學研
    究院（應係陸軍輕航空隊之誤）承攬位於龍潭之龍潭機庫工程，需用電線、電纜
    云云，而以新台幣（下同）四十四萬五千元之代價，向自訴人訂購一批電線電纜
    。自訴人不疑有他，遂按被告指示，分三次將上開電線、電纜送交龍潭工地。嗣
    自訴人向新進成公司請款時，經新進成公司告知被告並非其公司人員，自訴人始
    知受騙。其後自訴人與被告協商結果，被告同意分期攤還，並簽發十六張本票交
    予自訴人；惟本票嗣後到期仍未獲兌現，被告又將上開工地之承攬報酬領取一空
    ，避不見面，使自訴人求償無門。因認被告所為，涉有刑法第三百三十九條第一
    項之詐欺取財罪嫌。
二、訊據被告甲○○固坦承於右揭時間、地點，因向新進成公司轉包上開龍潭機庫工
    程之故，而以四十四萬五千元代價，向自訴人訂購一批電線、電纜施工，然屆時
    並未依約付款，迄今仍未全數償還等事實，惟否認有何詐欺取財犯行。辯稱：我
    開設三原機電有限公司（下簡稱三原公司），新進成公司承包本件工程，一部份
    是我向新進成公司轉包的。因為我轉包的部分是連工帶料，所以材料由我去訂，
    又因為這個工程是軍方的工程，他們要求請款時要以新進成公司的名義請款，所
    以我用新進成公司的名義去訂料，廠商才會對新進成公司開發票。至於事後沒付
    錢是因為新進成公司說我還欠他們錢，把我的工錢扣下來，所以沒錢等語。
三、按犯罪事實應依證據認定之，無證據不得推定其犯罪事實，刑事訴訟法第一百五
    十四條第二項訂有明文。經查，自訴意旨認被告甲○○涉有右揭詐欺取財罪嫌，
    無非以被告向自訴人偽稱為新進成公司之人員，向自訴人訂購電線、電纜，然屆
    時並未依約付款等事實，為其論據。經查：
（一）被告於九十年十月間，以其係新進成公司之工地主管人員，新進成公司向陸軍
      輕航空隊承攬位於龍潭之機庫營建工程，需用電線、電纜為由，而以四十四萬
      五千元代價，向自訴人訂購一批電線電纜，自訴人並如約將被告訂購之電線、
      電纜，按被告指示送交龍潭工地，惟其後被告並未付款等事實，業經被告自承
      屬實，核與自訴人指述雙方交易之情節相符，復有債務分期契約、自訴人出具
      之銷貨單、發票各一份，被告簽發之十六張本票附卷可稽，合先敘明。
（二）被告向自訴人訂貨，事先應已經過新進成公司之同意，並非虛構，無施用詐術
      可言：
    １被告係以新進成公司之名，向自訴人訂貨，此如前述，其辯稱：因為我轉包的
      部分是連工帶料，所以材料由我去訂，又因為這個工程是軍方的工程，他們要
      求請款時要以新進成公司的名義請款，所以我用新進成公司的名義去訂料，廠
      商才會對新進成公司開發票等語，就其訂貨事前已經新進成公司同意之部分，
      核與證人即自訴人公司職員乙○○到庭證稱：「甲○○打電話跟我聯絡，他說
      他是新進成公司的人，我請他提供公司執照、營利事業登記證，並要求在上面
      蓋新進成公司的大、小章，後來我依照甲○○給我的電話號碼，打電話到龍潭
      中科院工地查詢，新進成公司的人說甲○○是他們公司的人，確實有承包龍潭
      的工地，我確認沒有問題後，才送電纜過去」等語相符（本院九十二年七月九
      日筆錄），而乙○○既係自訴人公司之職員，顯無迴護被告之理，其所述自可
      採信。則衡情，設非被告事先已經新進成公司授權，其當無應乙○○要求，交
      付新進成公司之相關登記資料，並任由乙○○電詢龍潭工地，向新進成公司查
      證之理，此亦可佐證被告所辯：伊事前有經過新進成公司同意，向自訴人訂貨
      等語實在。
    ２至於被告所辯：因應軍方要求，請款時應出具新進成公司名義之發票，故以新
      進成公司名義訂貨云云，雖與證人即新進成公司代表人李尚文到庭證稱：「我
      認識（甲○○），他當時做我的水電工程的下游廠商，我是全部包給他，連工
      帶料。‧‧‧我沒有授權甲○○用新進成公司的名義訂貨，也不用拿廠商開給
      甲○○的發票向軍方請款，我用自己公司開的發票，向軍方請款。後來因為他
      經濟出問題，廠商不願意出料給他，所以我就直接跟廠商買料，廠商直接開發
      票給我，還有他跟廠商定了貨，但因為他付不出錢，我也會用監督付款的方式
      直接付款給廠商，廠商也會直接開發票給我。我接到工程馬上就發包給他，大
      概半年他就出問題，但不是很確定。（問：他有無向你請款而沒拿到款？）沒
      有，他還欠我錢約數百萬」等語（本院九十三年二月十一日筆錄），有所出入
      ，其此部分所辯並無可取。然李尚文自承在被告無法周轉之後，新進成公司確
      實有越過被告，直接向廠商訂貨、取貨，並由廠商直接開立發票，向新進成公
      司請款之情形，此則與前開乙○○指述：在被告向自訴人公司訂貨前，伊曾向
      新進成公司查詢無誤等語，大致相符。而李尚文究非龍潭工地之現場人員，其
      且自承略以：「甲○○何時付不出錢，他避不見面後，我接手他自己做的時間
      點，我已經記不得」等語（本院九十三年二月十一日筆錄），可見李尚文並無
      法確定被告本次訂貨，是否為新進成公司自行接手被告之前所生之交易。是故
      ，尚難憑李尚文之證詞，認定被告前開所辯：伊已經新進成公司同意，向自訴
      人訂貨等語，為不可採。
    ３綜上，被告所辯：伊用新進成公司名義，向自訴人訂貨等語，應屬可信。
（三）按刑法第三百三十九條第一項詐欺取財罪之成立，以意圖為自己或第三人不法
      之所有，以詐術使人將本人或第三人之物交付，為其要件，若行為人所用方法
      ，不能認為詐術，亦不致使人陷於錯誤，則不得遽以該罪相繩，最高法院著有
      四十六年臺上字第二六Ｏ號判例可資參照。經查，被告向自訴人訂貨前，事先
      已經新進成公司同意，且自訴人於訂約前，亦已向新進成公司確認被告身份及
      承包工程等事實無誤後，始允諾出貨，已如前述，自難謂被告於訂貨之初，有
      對自訴人施用詐術之情事，或自訴人在本件交易中，有陷於何種錯誤。而本件
      被告訂購之電線、電纜，既均係由自訴人送至龍潭工地，此經自訴人陳明在卷
      ，可見被告訂購本件電線、電纜，確實係為新進成公司施工之用，佐以被告在
      事後已陸續還款自訴人二十三萬元，僅剩十餘萬元未還，此經自訴人陳明屬實
      （本院九十二年十二月十二日筆錄），亦難認被告主觀上有何詐欺之不法意圖
      。凡此，均與刑法詐欺取財罪之構成要件不合。
（四）至於自訴人指稱：甲○○事後並未給錢等語，並提出統一發票、銷貨單及被告
      出具之債務分期契約書、本票各一份為證，足認自訴人此部分指述實在，然被
      告事後未能依約付款，原因多端，或因故失其清償能力所致，或其事後有意賴
      債，甚或自始即有詐騙意圖等等，不一而足，單憑此節，至多僅能令被告負民
      事債務不履行之責任，究難據以推測被告在向自訴人訂貨時，即有詐欺之不法
      意圖。況且，被告供稱：因為還欠新進成公司錢，所以工程款被扣款等語，除
      經證人李尚文證述如前之外，並有新進成公司出具之請款明細附卷可稽，由此
      ，更難謂被告事後未能付款，係有詐欺之不法意圖。
（五）綜上，自訴人指述被告詐欺云云，尚屬不能證明。此外，復查無其他積極證據
      ，足資認定被告有何自訴意旨所指之犯行。其犯行既屬不能證明，依上說明，
      自應為無罪之諭知。
四、被告經合法傳喚，無正當理由不到庭，本院認被告應諭知無罪，已如前述，爰不
    待其陳述逕行判決。
據上論斷，應依刑事訴訟法第三百四十三條、第三百零一條第一項、第三百零六條，
判決如主文。
中        華        民        國    九十三    年    二    月    廿五    日
                                  臺灣桃園地方法院刑事第八庭
                                      審判長法  官     林恆吉
                                            法  官     吳為平
                                            法  官     陳彥宏
右正本證明與原本無異。
如不服本裁定，應於送達後十日內，向本院提出上訴狀。
                                            書記官     翁其良
中        華        民        國     九十三    年    二    月   二十五  日
